【裁判字號】    94,再易,33
【裁判日期】    950110
【裁判案由】    清償債務
【裁判全文】
臺灣高雄地方法院民事裁定              94年度再易字第33號
聲  請  人   甲○○
相  對  人   豐田房屋仲介股份有限公司
法定代理人   乙○○
相  對  人   丙○○
上列聲請人請求返還溢收裁判費事件，本院裁定如下：
  主  文
聲請駁回。
  理  由
一、聲請意旨略以：本院93年度雄簡字第4010號、94年度簡上字
    第3 號聲請人請求丙○○、豐田房屋仲介愛份有限公司間清
    償債務事件，聲請人之請求標的金額新臺幣（下同）350,73
    5 元中之84,016元為附帶請求之孳息，應不得併算而徵收裁
    判費，是實際之標的金額應僅為266,719 元，故第1 審及本
    件再審事件所得徵收之裁判應各為2,700 元、4,050 元，惟
    聲請人依93年度雄補字第516 號、94年度補字第748 號之補
    費裁定則各繳納3,860 元、5,790 元，聲請人有溢繳2,900
    元之情事（計算式：3,860 元＋5,790 元－2,700 元－4,05
    0 元＝2,900 元）；又94年度簡上字第3 號清償債務事件，
    聲請人係就原審93年度雄簡字第4010號判決聲請人敗訴部分
    提起附帶上訴，上訴審命聲請人所繳納之上訴費用2,160 元
    亦屬溢收，是聲請人共溢繳5,060 元（本件依聲請人所述之
    溢繳金額應為5,060 元，聲請返還6,060 元應係聲請人誤算
    ，計算式：2,900 元＋2,160 ＝5,060 元），爰依民事訴訟
    法第77條之26條之規定聲請裁定返還云云。
二、按以一訴主張數項標的者，其價額合併計算之。但所主張之
    數項標的互相競合或應為選擇者，其訴訟標的價額應依其中
    價額最高者定之。以一訴附帶請求其孳息、損害賠償、違約
    金或費用者不併算其價額，民事訴訟法第77條之2 定有明文
    。而所謂以一訴附帶請求其孳息、損害賠償者乃係指本於該
    標的而生之孳息、違約金或損害之謂，例如於請求清償借款
    事件，原告除請求被告應給付借貸之本金外，併就本金所孳
    生之利息及違約金為請求，則原告就利息、違約金所請求之
    額數無庸繳納訴訟費用；又如於請求遷讓房屋事件，原告除
    請求被告遷讓房屋外，就原告因被告遷讓房屋前占用而受有
    相當於租金之損失併為請求時，其就請求租金之部分亦無庸
    繳納訴訟費用均為適例。經查，前開清償債務事件之訴訟標
    的金額各為266,719 元及84,016元，均係聲請人本於不當得
    利之法律關係所為請求，且該筆84,016元係聲請人因動用其
    與政府間優惠存款之另一法律關係所生之損害，並非直接本
    於266,719 元所孳生之利息損失，與上開法條之規定自有不
    同，則二者之金額自應合併計算其訴訟費用，是本院93年度
    雄補字第516 號、94年度補字第748 號命聲請人應補繳第1
    審及再審之訴訟費用各3,860 元、5,790 元自屬適法。又聲
    請人於前案94年度簡上字第3 號審理時，曾於94年2 月25日
    準備程序中，就其於原審93年度雄簡字第4010號敗訴部分14
    4,616 元以言詞提起附帶上訴，則二審依民事訴訟法第77條
    之16前段之規定，當庭裁定聲請人補繳上訴之訴訟費用2,16
    0 元亦屬於法有據，聲請人執同法第77條之15第2 項有關訴
    之變更或追加之規定，認本院溢收聲請人所繳之2,160 元訴
    訟費用顯屬有誤，不足採信。從而，聲請人之聲請於法無據
    ，應予駁回。
三、依民事訴訟法第95條，裁定如主文。
中    華    民    國    95    年    1     月    10    日
                  民事第二庭審判長法  官  李昭彥
                                  法  官  黃呈熹
                                  法  官  柯彩燕
正本係照原本作成。
如對本裁定抗告須於裁定送達後10日內向本院提出抗告狀，並繳
納裁判費新台幣1,000元。
中    華    民    國    95    年    1     月    10    日
                                  書記官  王紀芸


司法院資訊處製作；財團法人民間司法改革基金會備份。
